臺灣高等法院臺中分院刑事判決　　　　96年度上訴字第2103號
上　訴　人
即　被　告　甲○○
選任辯護人　陳胘富律師
上列上訴人因違反槍砲彈藥刀械管制條例案件，不服臺灣南投地
方法院96年度訴字第63號中華民國96年6月27日第一審判決（起
訴案號：臺灣南投地方法院檢察署95年度偵字第3743號），提起
上訴，本院判決如下：
    主  文
原判決撤銷。
甲○○未經許可，製造可發射金屬具有殺傷力之瓦斯空氣長槍，
處有期徒刑貳年陸月，併科罰金新臺幣伍萬元，罰金如易服勞役
，以新臺幣壹仟元折算壹日。扣案之可發射金屬具有殺傷力之瓦
斯空氣長槍壹枝（槍枝管制編號：0000000000號，銀色槍管，外
觀上欠缺上膛拉柄）、鋼珠壹瓶、瓦斯鋼瓶（大瓶）壹瓶、瓦斯
鋼瓶（小瓶）肆拾參瓶、瓦斯轉換器壹支，均沒收。
    事  實
一、甲○○明知可發射金屬具有殺傷力之改造瓦斯空氣長槍，係
    屬槍砲彈藥刀械管制條例第4條第1項第1款所列之管制槍枝
    ，非經中央主管機關許可，不得製造、持有。其於民國95年
    3月26日，在南投縣某處透過奇摩拍賣網站競標方式，以新
    臺幣（下同）9500元之代價向雲林縣虎尾鎮達昇模型店購得
    原不具殺傷力之瓦斯空氣長槍一枝（銀色槍管）及彈簧（俗
    稱弓仔），嗣為使該瓦斯空氣長槍威力增強，竟基於製造可
    發射金屬具有殺傷力之瓦斯空氣長槍之犯意，分別在南投縣
    某處透過網路購買及託人前往某工業區購買等方式，陸續取
    得瓦斯轉換器、瓦斯鋼瓶及鋼珠等物後，於95年8月10日左
    右，在南投縣某處自行更換槍枝內的彈簧，而製造完成可發
    射金屬具有殺傷力之改造瓦斯空氣長槍（槍枝管制編號：00
    00000000號，銀色槍管）一枝，並持以射擊小鳥。嗣於95年
    8月24日下午3時45分許，經警持臺灣南投地方法院所核發之
    95年度聲搜字第403號搜索票，至甲○○位於南投縣名間鄉
    ○○村○○路251之1號住處執行搜索時，當場查獲並扣得上
    揭改造瓦斯空氣長槍一枝（槍枝管制編號：0000000000號，
    銀色槍管，外觀上欠缺上膛拉柄）、鋼珠一瓶、瓦斯鋼瓶（
    大瓶）一瓶、瓦斯鋼瓶（小瓶）四十三瓶、瓦斯轉換器一支
    ，而查獲上情。
二、案經南投縣政府警察局竹山分局報請臺灣南投地方法院檢察
    署檢察官偵查起訴。
    理  由
一、證據能力方面：
    按刑事訴訟法第159條之5明定：「被告以外之人於審判外之
    陳述，雖不符前四條之規定，而經當事人於審判程序同意作
    為證據，法院審酌該言詞陳述或書面陳述作成時之情況，認
    為適當者，亦得為證據。」、「當事人、代理人或辯護人於
    法院調查證據時，知有第159條第1項不得為證據之情形，而
    未於言詞辯論終結前聲明異議者，視為有前項之同意。」其
    立法理由在於傳聞證據未經當事人之反對詰問予以核實，乃
    排斥其證據能力。惟當事人如放棄對原供述人之反對詰問權
    ，於審判程序表示同意該等傳聞證據可作為證據，此時，法
    院除認該傳聞證據欠缺適當性外，自可承認其證據能力。又
    當事人、代理人或辯護人於調查證據時，知有刑事訴訟法第
    159條第1項不得為證據之情形，卻表示「對於證據調查無異
    議」、「沒有意見」等意思，而未於言詞辯論終結前聲明異
    議者，應視為已有將該等傳聞證據採為證據之同意（最高法
    院94年度臺上字第2976號判決意旨參照）。查本件檢察官、
    被告及其辯護人於審判期日，對本案之全部證據之證據能力
    均不爭執，復於原審或本院審判期日就法院提示之證據於言
    詞辯論終結前，均未就所調查之證據主張有刑事訴訟法第15
    9條不得為證據之情形，且均表示「沒意見」。本院審酌該
    等證據作成時，亦無不適當之處，是參考上開最高法院判決
    要旨，應視為已有將該等傳聞之證據採為證據之同意，本案
    經調查之證據均有證據能力，合先敘明。
二、訊據上訴人即被告甲○○（以下稱被告）對於上開犯行，已
    經為認罪之陳述。且有該改造瓦斯空氣長槍一枝（槍枝管制
    編號：0000000000號，銀色槍管，外觀上欠缺上膛拉柄）、
    鋼珠一瓶、瓦斯鋼瓶（大瓶）一瓶、瓦斯鋼瓶（小瓶）四十
    三瓶、瓦斯轉換器一支扣案，可資佐證。被告之選任辯護人
    於原審及本院審理中先後為被告辯稱：本件起訴書所指之空
    氣槍，經勘驗結果，並無拉柄，尚未完成製造行為，如認被
    告有罪，應論以未遂罪，依法減輕其刑；被告曾於95年1月
    間經國軍台中總醫院為嚴格之身體檢查，結果係被告自動反
    應慢，學習能力不佳，入伍後無法適應部隊之生活。臨床智
    力評估約七十，且有社會功能障礙，有醫院驗退複檢紀錄表
    可證。足見被告對於本件之空氣槍根本無與一般人相等程度
    之認識，而無違法性之認識，其主觀上，應無犯意。且於96
    年7月6日由家人帶往行政院衛生署草屯療養院診斷，亦證實
    被告為智能不足，足見被告因心智缺陷，致其辨識本件起訴
    書所指之客觀犯行係違法之能力，顯著降低，得依刑法第19
    條第2項：行為時因精神障礙或其他心智缺陷，致其辨識行
    為違法或依其辨識而行為之能力，顯著減低之規定，減輕其
    刑云云。經查：
  (一)扣案之瓦斯空氣長槍，經送請內政部警政署刑事警察局以性
    能檢驗法、動能檢驗法鑑定結果，認該瓦斯空氣長槍一枝（
    槍枝管制編號：0000000000號）係以小型二氧化碳高壓鋼瓶
    內氣體為發射動力之空氣長槍，經實際裝填直徑約6mm（重
    0.88g）鋼珠測試，測得鋼珠發射速度分別為205、197、190
    公尺／秒，計算其發射動能分別為18.49、17.08、15.88焦
    耳，單位面積動能分別為65.40、60.39、56.18焦耳／每平
    方公分。而刑事警察局所檢附之殺傷力相關數據：(1)美國軍
    醫總署定義，彈丸撞擊動能達58呎磅（約為78.6焦耳），足
    以使人喪失戰鬥能力。(2)依內政部警政署刑事警察局對活豬
    作射擊測試結果，彈丸單位面積動能達24焦耳／平方公分，
    則足以穿入豬隻皮肉層。(3)依日本科學警察研究所之研究結
    果，彈丸單位面積動能達20焦耳／平方公分則足以穿入人體
    皮肉層。有內政部警政署刑事警察局95年9月28日刑鑑字第0
    950130728號槍彈鑑定書一份在卷可稽（見偵查卷第26至29
    頁）。又該改造瓦斯空氣長槍扣案時雖已欠上膛拉柄，惟仍
    可以用簡易之金屬工具（如螺絲起子）輔助上膛，用來發射
    彈丸，有內政部警政署刑事警察局96年5月11日刑鑑字第096
    0064537號函附卷可按（見原審卷第27頁）。足認該改造瓦
    斯空氣長槍，查獲時外觀結構上雖欠缺拉柄，然以簡易金屬
    工具輔助上膛，仍可發射彈丸，無礙於該改造瓦斯空氣長槍
    具有殺傷力之事實，該改造瓦斯空氣長槍確具有殺傷力甚明
    。參照被告於警詢、偵訊、原審及本院審理中亦自承曾持該
    瓦斯空氣長槍在住處或附近的田地進行試射，有打過小鳥、
    試射並穿透鉛片，及其更換彈簧係為使槍枝威力更強等情（
    見警卷第3頁、偵查卷第9頁、原審卷第63頁、本院卷第77頁
    反面）。益見被告主觀上對於該改造瓦斯空氣長槍確實具有
    殺傷力情，知之甚明。又被告於本院審理中供稱：槍枝改造
    的時間大約是抓到前二個禮拜（約95年8月10日左右）等語
    （見本院卷第77頁反面）。本院認被告製造該可發射金屬具
    有殺傷力之空氣長槍之時間，應係在95年8月10日左右，且
    已能擊發，並具有殺傷力，其製造行為，已屬既遂，應可認
    定。辯護人所辯，被告之行為尚屬未遂階段一節，即非可採
    。
  (二)被告經本院送請行政院衛生署草屯療養院鑑定，綜合個案（
    指被告）之過去生活史、疾病史、身體檢查、精神狀態檢查
    、腦波檢查與心理評估結果，顯示個案自小成長發育較同齡
    者延遲，無法完成兵役以及無法適應工作，但在家人照顧下
    可部分獨立自理生活，於本案起訴後，因心理壓力造成個案
    出現心情低落、失眠易怒等症狀，本院診斷其乃一「適應性
    疾患合併輕度智能不足」患者。於本案發生期間，個案可自
    行透過與他人金錢交易，託人代購方式取得長槍，而後自行
    改裝，判斷其雖罹患有輕度智能障礙，但當時個案能認知其
    行為意義，即了解金錢價值、託人代購、改裝行為之意義並
    執行上述行為。此外當時無酒精或物質使用，無明顯精神症
    狀干擾，故其於本案犯罪行為時之精神狀態無精神障礙或心
    智缺陷，致其辨識行為或依其辨識而行為之能力，有顯著降
    低之情形。有該院精神鑑定報告書、鑑定人結文附卷可稽（
    見本院卷第49至52頁），因此辯護人此部分之辯解，亦難憑
    採。被告綜上所述，本件事證明確，被告犯行堪以認定，應
    依法論科。
三、查上開扣案之具殺傷力之改造瓦斯空氣長槍一枝，係屬槍砲
    彈藥刀械管制條例第4條第1項第1款所稱之槍砲，依據同條
    例第5條規定，非經主管機關許可，不得製造。又所謂製造
    包括創製、改造、組合、混合、化合等行為在內，已損壞之
    零件加以修理亦屬製造，改造行為亦屬製造行為之一種（最
    高法院86年度臺上字第7558號、92年度臺上字第924號判決
    意旨參照）。次按製造槍枝罪，旨在處罰其製造行為，故著
    手製造後，在完成有殺傷力之槍枝前，均屬未遂階段，應成
    立製造未遂罪（最高法院91年度臺上字第2223號判決意旨參
    照）。依此而論，如未經許可，改造可發射金屬具有殺傷力
    之槍枝，於著手改造之行為，而完成可發射金屬，具有殺傷
    力之槍枝時，即已達既遂之程度，自應依該罪之既遂罪論擬
    。縱事後該已改造完成之槍枝，因故無法擊射、或外觀上欠
    缺上膛拉柄，而需以簡易金屬工具輔助始可上膛，對於已成
    立之犯罪，並無影響。查本件被告自行將扣案之瓦斯空氣長
    槍內之彈簧更換，並購入瓦斯轉換器以增強發射威力之方法
    ，將原本不具殺傷力之瓦斯空氣長槍改造成具有殺傷力之槍
    枝，並曾用之射擊小鳥，可見被告所製造完成之槍枝，原可
    順利擊發，雖嗣後該槍枝因遺失上膛拉柄，致需以簡易金屬
    工具輔助始可上膛而射擊，其犯罪行為已經既遂，概如前述
    。核被告所為，係犯槍砲彈藥刀械管制條例第8條第1項之未
    經許可製造其他可發射金屬，具有殺傷力之瓦斯空氣長槍罪
    。被告未經許可製造槍枝後，未經許可而持有，其後未經許
    可繼續持有之低度行為，已為製造之高度行為所吸收，不另
    論罪，應僅論以未經許可製造可發射金屬具有殺傷力之槍枝
    罪。查被告並無犯罪前科，有臺灣高等法院被告前案紀錄表
    在卷可稽，其素行尚佳，行為時年甫二十歲，因一時思慮欠
    週，而改造上開瓦斯空氣長槍，其改造之目的，係為為打小
    鳥，且未用於其他不法用途，對社會治安之危害尚屬輕微；
    參酌被告遭警查獲時亦能出於自願性同意搜索而使警方起獲
    上開槍械，雖不符刑法上自首之要件，然被告並不逃避法律
    之制裁且具悔意，使警方能順利查獲上開改造瓦斯空氣長槍
    等物，本院認被告之行為，在客觀上足以引起一般同情，被
    告犯罪之情狀顯有可憫恕之處，如科以法定最低刑度仍嫌過
    重，爰依刑法第59條規定減輕其刑。至於辯護人請求依刑法
    第19條第2項之規定減輕其刑一節，經本院送請專業之醫療
    機構鑑定結果，既認被告行為時之精神狀態無精神障礙或心
    智缺陷，致其辨識行為或依其辨識而行為之能力，有顯著降
    低之情形，已如前述。被告尚且能透過他人經由網路購買槍
    枝，並另行購得瓦斯轉換器、瓦斯鋼瓶等物，可見其對該槍
    枝之構造、性能，瞭解甚深，並能尋找零件，排除困難，而
    將原無殺傷力之槍枝，加以改造成為具有殺傷力之槍枝，足
    認被告行為當時，並無所謂智能不足或心智障礙，致其辨識
    行為違法或依其辨識而行為之能力，有顯著減低之情形可言
    ，本院斟酌再三，對於被告犯罪之情狀，雖表同情，然仍認
    本件並無適用刑法第19條第2項減輕其刑之餘地，附此敘明
    。原審以被告犯罪事證明確，予以論罪科刑，固非無見。惟
    查被告於購得空氣長槍後，究竟係何時著手製造該可發射金
    屬具有殺傷力之空氣長槍？原判決未予詳查認定，即逕行比
    較修正前後之刑法，予以適用，認事用法不無可議之處，被
    告上訴雖未指摘及此，仍應由本院將原判決撤銷改判。爰審
    酌槍砲屬高度危險物品，非經主管機關許可不得製造，以維
    社會大眾安全，被告明知並未經主管機關許可不得製造槍枝
    ，仍為製造之行為，犯罪之動機誠屬可議，且對社會治安仍
    存有潛在之危險，惟念其未曾以之犯罪進而造成公眾或他人
    之現實惡害，及其製造之槍枝僅有一枝，數量尚稱不多，暨
    於本院審理中坦承犯行，態度尚佳等一切情狀，量處如主文
    第二項所示之刑，並就併科罰金部分，諭知易服勞役之折算
    標準。扣案之可發射金屬，具有殺傷力之改造瓦斯空氣長槍
    一枝（槍枝管制編號：0000000000號，銀色槍管，外觀上欠
    缺上膛拉柄），係屬違禁物，不問屬於犯罪行為人與否，應
    依刑法第38條第1項第1款，宣告沒收；扣案之鋼珠一瓶、瓦
    斯鋼瓶（大瓶）一瓶、瓦斯鋼瓶（小瓶）四十三瓶、瓦斯轉
    換器一支，係被告所有供犯罪所用之物，業據被告供明在卷
    ，應依刑法第38條第1項第2款，宣告沒收。至於扣案之瓦斯
    空氣長槍一枝（槍身、槍管均為黑色），經鑑定結果：認係
    仿步槍外型之玩具空氣長槍，以洩放彈匣儲氣槽內之填充氣
    體為發射動力，以彈丸為發射體，認不具殺傷力等情，有南
    投縣政府警察局95年9月12日投警鑑字第0950086631號函附
    卷可稽，該枝瓦斯空氣長槍，既不具殺傷力，自非違禁物，
    且無積極證據足以證明與本案上開犯行有何關聯，故不予宣
    告沒收，併此敘明。
據上論結，應依刑事訴訟法第369條第1項前段、第364條、第299
條第1項前段，槍砲彈藥刀械管制條例第8條第1項，刑法第11條
前段、第59條、第42條第3項前段、第38條第1項第1款、第2款，
判決如主文。
本案經檢察官乙○○到庭執行職務。
中　　華　　民　　國　　96　　年　　12　　月　　31　　日
            刑事第十一庭  審判長法　官  陳  朱  貴
                                法　官  何  志  通
                                法　官  郭  同  奇
上列正本證明與原本無異。
如不服本判決與於收受送達後十日內向本院提出上訴書狀，其未
敘述上訴之理由者並得於提起上訴後十日內向本院補提理由書 (
均須按他造當事人之人數附繕本)。
                                書記官  康  孝  慈
中　　華　　民　　國　　97　　年　　1　 　月　 　2　　日
附錄論罪科刑法條
槍砲彈藥刀械管制條例第八條第一項
未經許可，製造、販賣或運輸鋼筆槍、瓦斯槍、麻醉槍、獵槍、
空氣槍或第四條第一項第一款所定其他可發射金屬或子彈具有殺
傷力之各式槍砲者，處無期徒刑或五年以上有期徒刑，併科新臺
幣一千萬元以下罰金。
